臺灣臺南地方法院刑事判決　　　　　　　　　　　　　九十年度易字第一八二號
　　公　訴　人　臺灣台南地方法院檢察署檢察官
　　被　　　告　丙○○原名柯.
右列被告因竊盜案件，經檢察官提起公訴（九十年度營偵字第三八七號），本院判決
如左：
    主  文
丙○○連續竊盜，處有期徒刑壹年。
    事  實
一、丙○○（原名柯旺利）原係台南縣新營市衛生所之課員，因其之前涉犯貪污治罪
    條例案件，對舉發其犯罪及不願出庭為其作有利證述之該衛生所同事心生怨恨，
    為蒐集其餘同事之犯罪資料，竟不思以正當程序索取，反基於意圖為自己不法所
    有之概括犯意，自民國（下同）八十八年十一月間某日起至九十年二月三日止，
    多次竊取該衛生所之相關公文及其他資料之原本，計有：（一）台南縣新營市衛
    生所八十六年五月十六日（八六）所衛字第七六０號函稿一份；（二）中央健保
    局南區分局函十一份；（三）台南縣新營市衛生所員工乙○○及徐素柳之出差請
    示單各一紙等文件。嗣復承前之犯意，於九十年二月三日（該日為週六公休）上
    午七時四十一分許，利用該衛生所不知情之護士沈瓊琴（該員當日值班）於前一
    日，請其代為設定將該所之電話轉接至家中，而將進出該所之大門鑰匙及保全系
    統之刷卡卡片交付其之機會，進入上開衛生所，竊取該所所有，由護理長己○○
    管理而置放於一樓員工辦公室內簽到處所旁之電腦主機一台，以及置於二樓稽查
    員戊○○辦公室內之（亦屬該所所有）之電磁爐一台，得手後俟機讀取電腦主機
    內之相關資料，嗣丙○○自沈瓊琴處得悉警方已就本竊案展開調查，遂於九十年
    二月五日上午衛生所人員上班前將該電腦主機以大型塑膠袋包妥放置於該衛生所
    之大門前，企望能因該所已取回電腦主機而不再追查，惟仍為據報之警方循線查
    獲，並於柯旺利家中搜扣上述（一）、（二）、（三）之文件及乙○○第一銀行
    新營分行之存摺影本三紙。
二、案經新營市衛生所之代理主任王錦淑訴請台南縣警察局新營分局報請台灣台南地
    方法院檢察署檢察官偵查起訴。
    理  由
一、訊據被告丙○○矢口否認有於右揭時地涉犯上開竊盜犯行，辯稱：警方自伊住處
    查扣之前開公文原本，係伊於九十年一月底因案休職以前陸續至衛生所內檔案室
    查閱取用，每次伊前去調閱取用時，都有許多同事看到，但均無人禁止，故伊認
    為衛生所已同意伊取用，自非竊盜；又伊固有於九十年二月三日上午代沈瓊琴至
    衛生所為其處理電話轉接至其住處，但伊不可在該時間竊取物品而製造沈某之困
    擾，且衛生所曾遭竊之電腦主機並未連接衛生所內之業務網路，伊不可能竊取該
    電腦主機去查閱同事之犯罪資料，更毋論該電腦主機可能早在九十年二月三日以
    前即已失竊，只是衛生所內之同事當時未曾發覺而已；又伊於九十年二月二日曾
    至衛生所找以前同事聊天及繳會錢，在下午離開辦公室以前，曾向同辦公室同事
    戊○○表明要抽空取回伊所有，並置放在該電磁爐旁之白鐵茶壺，至於電磁爐是
    衛生所的，伊不可能會去拿，但伊曾事後聽同事說有在茶几底下發現，根本不曾
    失竊云云。經查：
    （一）關於竊取衛生所所有之公文部分：
          扣案如事實欄所述（一）、（二）、（三）之公文原本，確係台南縣衛生
          所所有之存檔文件資料，並經警方於被告位於台南縣新營市○○路七四號
          之居處內查獲一節，業據證人即該衛生所政風室主任章成大、代理主任王
          錦淑及該衛生所二樓檔案室管理人員乙○○先後於警訊及本院調查時證述
          明確（見警訊卷第二八頁背面、本院九十年十月九日訊問筆錄），並有警
          方製作之執行搜索記錄、搜索扣押證明筆錄及前揭扣案文件在卷可證；而
          證人乙○○並證稱：衛生所檔案室於八十八年十一月以前係被告負責管理
          ，之後即由伊接管該檔案室至今，但伊接管檔案室後，都沒有看過被告進
          出檔案室及拿取檔案室內之資料等語（見本院前揭訊問筆錄）；雖被告另
          稱位在二樓辦公室之同事戊○○亦應有見到伊從檔案處所取出文件在辦公
          室內翻閱、影印云云，惟證人戊○○亦證稱：伊經常外出稽查，但在辦公
          室時，沒有印象曾看到被告從檔案處所取出文件在辦公室內翻閱、影印等
          語（見本院九十年十月二十三日訊問筆錄），顯見扣案之衛生所公文原件
          ，係被告根本未曾知會管理員及獲得管理員同意之情況下擅自取出而移置
          於一己之管領力下，但其於本院審理時卻偽以有其他同事見聞其行為，然
          並無人出面阻擋或禁止為由，而逕自作為其行為合法化之依據，顯無足取
          信，且被告於警方詢問何以其住處內存有數量不菲之公文原本及影印資料
          時，係供稱：「我從八十八年六月三日審計處來衛生所檢查業務之後，隔
          一、二個月知道有人要我的職缺，檢舉到衛生局，當我被移送法辦時，八
          十八年七月、八月間我就開始蒐集新營市衛生所員工違法失職相關資料，
          因為我發現同事之間沒有同事愛，所以我才這樣做。」等語（見警訊卷第
          三頁背面），則其蒐集衛生所內之公文資料既係用以自行查證其他所內同
          事之不法事證，以便對付將其移送法辦之同仁，則其又何曾事先徵詢並獲
          取衛生所負責人員之同意後始行取用？是其此部分竊盜犯行實甚明確，自
          足堪認定。
    （二）關於竊取電腦主機部分：
          １、證人即該衛生所內電腦管理人員己○○證稱：「我放置電腦的辦公室
              ，是借用衛生局的廳舍，簽到退的處所，就在放置電腦的位置旁邊，
              ：：（問：該電腦由何人使用？）有需要的人都可以使用，供文書製
              作處理用，連接雷射印表機。（問：放置電腦之辦公室有幾人？）有
              沈瓊琴、丁○○、林佳慧、徐節香、劉碧華、劉月華等六個人，簽到
              簿放在電腦旁的工友的桌子上。（問：你的辦公處所？）我的辦公室
              在前述辦公室隔一條通道，所有職員都要到前述辦公室簽到退。：：
              九十年二月三日（週六）當日因為下午有一個座談會，我要參加，所
              以進入去列印文件，到二樓辦公室去使用噴墨印表機列印投影片，但
              是列印效果不好，我認為是墨汁的問題，正想要到電腦公司去購買，
              碰到甲○○來到辦公室，我問他電腦公司何時開門，她說：電腦公司
              早上九點才開門，因為時間未到，所以就與他在辦公室聊天，那時約
              是在八時五十分左右，他來一下就離開了。到了九點多，我突然想到
              ，也許不是列印墨汁的問題，便想到樓下裝雷射印表機的該電腦去列
              印，去了一看，竟然不見了。我去電問同事，都沒有人知道該電腦何
              去：：（問：發現電腦不見時，現場情形如何？）該主機放在電腦桌
              的下層，很髒，我有看到其他連接線被拔起放置在旁邊，因為我有報
              請保全來處理，我有以抹布擦拭過放置電腦處。保全人員說，沒有發
              現門窗被破壞的情形，所以保全人員說要報警。我也沒有發現門窗有
              被打開或破壞的情形。：：（問：該處電腦主機被搬離後，是否容易
              在視覺上發生異樣？）因為我有使用該電腦，而且我負責保管該電腦
              ，加上該電腦放置在走到門口的斜前側，所以我才會注意到。」「（
              問：自你發現電腦失蹤，至電腦放回有多久時間？）星期六發現（電
              腦失蹤），只有內部人員知道，直至星期一一大早就放在大門口用大
              垃圾袋裝著，發現電腦不見時有通知保全前來處理，門窗未遭破壞，
              所以又連絡同事，同事均稱未取才報警。因星期五（九十年二月二日
              ）下午我請休，星期四還在，因電腦就在簽到退旁，星期五下午簽退
              亦無人發現不在，直至我星期六上午八時三十分左右因事前往（衛生
              所），才發現不見。」等語（見本院九十年十一月七日訊問筆錄、偵
              查卷第六頁背面）；另證人即九十年二月二日值班人員丁○○亦於本
              院調查時證稱：「（我的辦公室）就在放置失竊電腦的辦公室。當日
              我是與其他同事一同簽退後，巡視辦公室門窗有無關妥，之後，由我
              設定保全，我是最後一個離開辦公室的。失竊的電腦放置在走道門口
              的斜前側。我在離開的時候，沒有發現辦公室內，有何異樣。（問：
              主機放置的位置是否明顯？）放置在工友桌旁，我們都在工友桌上簽
              到退。」等語（見本院九十年十一月七日訊問筆錄），則由證人前揭
              證述情節觀之，衛生所遭竊之電腦主機係放置在多位職員共同使用之
              辦公室內，甚且是每位衛生所職員簽到退必經之處，而電腦主機之體
              積非小，如遭人取走，理應有人迅速察覺，況電腦主機之形狀及重量
              均不易隱藏，且電腦主機後方又接連螢幕、鍵盤、滑鼠、列表機、喇
              叭等各種電源線，則拆卸該電腦主機及搬運過程均需花費一定時間，
              因而拆卸及搬運該電腦主機如係在九十年二月二日下班以前所為，該
              人之行動即容易引人注目，又焉有九十年二月二日所有職員簽退後均
              無人查覺有何異狀（即均無人查覺放置在簽到退簿旁之電腦主機有遺
              失，也無人見到有人拆卸電腦主機並搬運離開）？顯見該電腦主機於
              九十年二月二日下午五時二十九分值班人員丁○○設定保全系統而離
              開衛生所前，仍置放於其向來之處所，尚未遭竊。而該電腦主機係該
              所之護理長己○○於九十年二月三日上午十時許發現失竊，則該電腦
              主機遭人竊取之時點，必在星期五（九十年二月二日）下班後，星期
              六（九十年二月三日）上午十時前發生。
          ２、次查，新營市衛生所裝設有中興保全股份有限公司（下簡稱中興公司
              ）之保全系統，於下班後或例假日，苟未持有該保全系統之刷卡，必
              將觸動警報器而為保全人員發覺，而該所門窗並未遭破壞之事實，亦
              據證人即中興公司新營分公司之服務員鐘丁祥及該所護理長己○○證
              述明確（見警訊卷第十九頁背面、偵查卷第六頁背面、第九二頁背面
              ），依此，能不破壞該衛生所門窗而進入該所者，必為持有保全系統
              之刷卡者。又查，證人鐘丁祥並證稱：新營市衛生所之保全系統於九
              十年二月二日下午五時二十九分設定系統後，直至九十年二月三日上
              午七時四十一分由九號（即護士沈瓊琴之卡號）解除，同日上午八時
              二十九分由九號再設定，嗣同日上午八時三十一分由二號（即證人鄭
              幸連之卡號）解除，上午十一時零一分則由本公司據該衛生所報案，
              由保全員以二號卡解除所顯示之訊號，故新營市衛生所係於二月三日
              上午十一時零分正式報案，但在正式報案前不久，本公司即已收到鄭
              幸連打來的報案電話等語（見警訊卷第十八頁背面），則由證人前述
              證詞觀之，衛生所於九十年二月二日下班後至翌日上午七時四十一分
              解除設定前，均無人進入衛生所內，則前揭時段亦可排除該所電腦主
              機遭竊之可能；而九十年二月三日上午七時四十一分後至同日上午十
              時許證人己○○發現電腦主機失竊前，僅有持該所護士沈瓊琴所保管
              之九號卡片之人、證人己○○（持二號卡片者）及證人己○○在所內
              期間短暫在所之甲○○等三人曾進入該衛生所內，惟證人己○○係發
              現電腦主機失竊之人，另甲○○之進出亦為證人己○○所見證，則能
              在前揭時段取走所內電腦主機之人，僅存持該所護士沈瓊琴所保管之
              九號卡片之人！
          ３、惟證人即衛生所九十年二月三日之值班人員沈瓊琴於警訊時初證稱：
              伊曾於九十年二月二日晚間八時刷卡進入衛生所內拿取自己購買之感
              冒疫苗，當時並未同時辦理電話轉接設定，因為一旦設定將變成伊也
              兼星期五（二月二日）之值班，所以伊於九十年二月二日上午七時四
              十分許再度刷卡進入衛生所去設定轉接電話，並影印衛教傳單及小孩
              子之考試卷後，大約在八時三十分左右離開，且伊前去衛生所，都只
              有伊一人單獨前往云云（見警訊卷第十二頁至十五頁），然經警員提
              示中興公司之保全系統資料，並無證人沈瓊琴於九十年二月二日刷卡
              進入衛生所之情事後，沈某始另改陳：伊確未曾於九十年二月二日晚
              間前去衛生所，只是護士長己○○於九十年二月三日上午十時三十分
              左右打電話給伊表明電腦主機失竊後，伊會緊張，一時心虛才如此說
              。實則伊本身不很熟悉電話轉接設定，且以前都是被告幫伊設定，因
              此被告就在九十年二月二日晚間七時到伊住處向伊取卡，要幫忙伊至
              衛生所設定電話轉接，故於九十年二月三日上午，伊並未陪同被告前
              往衛生所等語（見警訊卷第十六頁）；而被告初亦矢口否認伊曾於九
              十年二月三日上午前去新營市衛生所，並辯稱當日上午伊都在住處賣
              早點，許多客人都可以為伊證明此事云云（見警訊卷第五頁），然經
              警員提示證人沈瓊琴之前揭證述後，其始翻稱：因過去都是伊幫沈某
              代假日值班，所以伊才會於九十年二月二日晚間至其住處拿卡片要去
              衛生所設定電話轉接，然因當晚伊牙疼而未前往設定，迄於隔日上午
              七時四十分許才去衛生所設定電話轉接，但伊前去衛生所僅至二樓儲
              藏室（檔案室）翻閱公文並影印而已，並未拿取電腦主機等物云云（
              見警訊卷第六頁），則由是觀之，於九十年二月三日上午七時四十一
              分後至同日上午八時三十一分證人己○○持二號卡片解除保全設定而
              進入衛生所前，僅有被告一人進入該衛生所內，而上開時間則係衛生
              所之電腦主機遭竊之時間。
          ４、再查，該電腦主機失竊係發生於九十年二月二日下班後至翌日上午十
              時證人己○○發現電腦主機失竊之期間，但該時間衛生所內門窗均未
              遭破壞，而且保全系統均無異常訊號之情狀下，此即代表電腦主機被
              竊係該所員工自行解除保全設定後發生，並非外人侵入所為一節，已
  據證人鐘丁祥證述綦詳（見警訊卷第十九頁），是此，證人己○○於
              發現電腦主機失竊後，立即打電話予該衛生所內所有員工，以詢問該
              電腦主機下落等情，亦據證人己○○、沈瓊琴、丁○○、王錦淑等人
              先後證述明確，則該所電腦主機失竊之事，僅所內員工知道，其能知
              悉警方已展開調查而畏罪將該電腦主機放回，必係所內員工及相關人
              員（如係外賊所竊，斷無竊得後再返還之理），而本件因護理長鄭幸
              連有詢及沈瓊琴是否知悉何人取走電腦，沈瓊琴因有將刷卡交付被告
              ，必會詢以此事，被告自能知悉警方已調查電腦主機失竊之事，又因
              其無刷卡（被告可能亦對沈瓊琴否認有竊取電腦主機之事，當不敢再
              向其借用刷卡）無法進入該所內，自只能將電腦主機置放於大門前。
          ５、雖被告屢以該電腦主機未連上衛生所內之業務網路，並未存有該所文
              件檔案，伊自無竊取該電腦主機之動機云云，惟查，前揭遭竊之電腦
              主機雖未連接所內業務網路，但為所內人員均得利用並作為文書處理
              使用之電腦設備，且曾經該所主計人員、護理長己○○等人所使用等
              情，已據證人己○○證述屬實（見本院九十年十一月七日訊問筆錄）
              ，今被告既就該所檔案室內積存已久之公文文件原本均有意蒐集，甚
              且動手翻閱其他同事辦公桌上物品，以便影印渠等經手之公文稿件乃
              至私人帳戶存摺資料，顯見其已自任追查所內員工違法事證之調查者
              而不願放棄任何蛛絲馬跡，又何以會捨棄探索上開電腦主機內可能存
              有其認為可貴之文件？況該電腦主機縱有連上該所之業務網路，此於
              竊賊欲將該電腦主機搬離該所時，必自拔除網路連線，而電腦主機一
              旦切斷網路連結，亦無從閱得該所業務網路內之資料，是以該電腦主
              機有無接連該所業務網路，顯不足以阻斷被告即無竊盜之動機。抑且
              ，被告因無法解釋上述疑點，即一再強調其係遭其他所內同事共同陷
              害，並表明有人放話要對尚在職之護士沈瓊琴不利云云，惟查，該所
              其他同事縱有陷害被告之意，如何能事先神通的預測沈瓊琴將會於九
              十年二月二日晚間請託早已辦理休職之被告代為設定將該所之電話轉
      接至家中之事？且又有何人能知悉被告究否會於當日進入所內？是被
              告此部分辯解，顯屬畏罪狡辯之詞，亦不足採信。
          ６、綜前觀之，被告確為竊取新營市衛生所內電腦主機，並於盜用後再將
              該電腦主機放回衛生所前大門處之人。其此部分犯行亦堪以認定。
    （三）關於竊取電磁爐部分：
          證人即新營市衛生所稽查員戊○○於本院調查時證稱：「我下班時，都會
          把垃圾整理出來，鎖好門窗，我先生也會幫我關好窗戶，把門反鎖。當天
          （九十年二月二日星期五）電磁爐及水壺都還在，因為我當日要回去時，
          有把壹把水果刀放在電磁爐上面，所以特別有印象。星期一上班時，我打
          開鐵櫃後，坐下來，發現放置在橢圓形茶几上的電磁爐及水壺都不見了。
          我偵查中所言都是實在的（即星期五離開辦公室時有反鎖辦公室門，而星
          期一上班，伊是第一個上班，而該辦公室原僅伊及被告所使用）。（法官
          問：之後，有無找到電磁爐及水壺？）該物後來都沒有再出現過。：：（
          被告答：證人於聊天時告訴過我「護士長告訴證人發現過一個電磁爐，後
          來私下處理掉了」。法官問證人：有無說過此話？）沒有說過此話。：：
          （放置電磁爐之辦公室）我不知道何人有鑰匙，我只知道我與被告有鑰匙
          。」等語（見本院九十年十月二十三日訊問筆錄），另證人即該衛生所總
          務人員甲○○亦於本院證稱：「（問：有無各科室辦公處所的備份鑰匙？
          ）沒有，只有身處該科室房間辦公室的人才有該科室的鑰匙，總務科沒有
          備份鑰匙。」等語（見本院九十年十月九日訊問筆錄），再參以被告亦於
          供稱：「（問：你身上有無原課員辦公室鑰匙？）有，還有一支。（問：
          為何沒有交出？）沒有要求我交出，所以沒有移交。」等語（見警訊卷第
          四頁背面），則綜前觀之，二樓稽查員辦公室內之電磁爐，係於九十年二
          月二日下班後迄於九十年二月五日上班前之間，連同茶壺一併失竊，然該
          辦公室之門窗未經破壞，且辦公室門復經反鎖，依此，能進入該辦公室內
          拿取電磁爐及茶壺者，僅持有該辦公室鑰匙者始能為之。今被告既持有該
          二樓稽查員辦公室之鑰匙，又於前揭時段內之九十年二月三日上午七時四
      十一分至八時二十九分間進入該衛生所內，並反覆強調該茶壺係伊所有，
          伊有向戊○○表明將抽空取回該茶壺等語，則該電磁爐如非被告所竊，尚
          有何人可為？是被告此部分犯行亦足堪認定。
二、核被告丙○○所為係犯刑法第三百二十條第一項之竊盜罪，其先後多次竊盜犯行
    ，時間緊接，所犯罪名相同，顯係出於概括之犯意為之，為連續犯，應依刑法第
    五十六條之規定以一罪論，並加重其刑。爰審酌被告於八十二年至八十七年間，
    連續利用其擔任新營市衛生所課員兼主計之機會，詐取所內財物達新台幣四百七
    十五萬餘元，嗣因陸續回補犯罪所得款項而經本院以八十九年度訴字第三三九號
    判處有期徒刑二年，緩刑五年確定，惟其卻因上開刑案之調查與審理致與衛生所
    內同事結怨，意圖盡其能事找尋其他同事不法事證以為報復，且其於本案偵審期
    間亦一再誣指同事誣陷，但卻從未反省及後悔其自八十八年起所為之查證手段，
    均足見其惡性非輕，併其犯罪所生損害不高、所得利益非鉅、犯罪後態度不佳等
    一切情狀，雖公訴人以其犯後狡飾犯行等，請求從重量處有期徒刑二年，惟否認
    犯行乃被告答辯之權利，加以本件其所竊得財物價值不高，則公訴人前揭求刑尚
    屬過重，為此本院謹量處如主文所示之刑，以資懲儆。
三、公訴人另謂：被告係於八十八年七、八月間即竊取前揭如事實欄所述（一）、（
    二）、（三）之公文外，還竊取該衛生所於八十八年七月二十二日、八月二十七
    日之財物請購單二紙，此部分亦構成刑法第三百二十條第一項之竊盜罪嫌等語。
    而公訴人前揭指訴，並有該扣案之公文資料在卷可證。經查，被告固於警訊時供
    承伊係被暫停職務而移送法辦後，於八十八年七、八月間開始蒐集同事間違法失
    職之相關資料云云，惟查，證人乙○○於本院調查時證稱：「（我）曾經在被告
    丙○○涉及他案時，代理過管理檔案室之職務：：被告在八十八年十一月間起就
    沒有再接任何業務，我就是在該時接管檔案室。」等語（見本院九十年十月九日
    訊問筆錄），則被告蒐集前揭公文資料，應係自八十八年十一月以後，而非公訴
    人所指之前揭時間；又扣案之新營市衛生所八十八年七月二十二日、八月二十七
    日之財物請購單二紙，係被告及證人沈瓊琴分別出具以便請領渠等公務機車之維
    修費用，但為該所主任王錦淑分別於前揭請購單上批示「該車 88.10即已報廢，
    故核准維修費500元」等語，業經本院核閱前揭文件內容明確，而證人王錦淑亦
    於本院調查時證稱：被告所分配之機車要申請報廢了，但卻又以渠等機車申請一
    千餘元之維修費，伊不能准許，所以將該採購單退回，也就是還給被告了，這份
    採購單就任其處置等語（見本院前揭訊問筆錄），是此，前揭財物請購單二紙雖
    係新營市衛生所之內部公文，但因其請領事項原則遭駁回，該公文即由請領人自
    行保存或作廢，尚難認係被告竊盜所得之物，惟公訴人認此部分與其前揭論罪科
    刑部分具有連續犯之裁判上一罪關連，爰不另為無罪之諭知。
據上論斷，應依刑事訴訟法第二百九十九條第一項前段，刑法第五十六條、第三百二
十條第一項，罰金罰鍰提高標準條例第一條前段，判決如主文。
中      華      民      國    九十一    年      一      月      二      日
                                  臺灣臺南地方法院刑事第二庭
                                          法  官  林彥君
右正本證明與原本無異。
如不服本判決，應於判決送達後十日內，向本院提出上訴狀。
                                          書記官  黃傳鈞
中      華      民      國    九十一    年      一      月      二      日
附錄本案論罪科刑法條全文：
刑法第三百二十條第一項：
  意圖為自己或第三人不法之所有，而竊取他人之動產者，為竊盜罪，處五年以下有
  期徒刑、拘役或五百元以下罰金。
